【裁判字號】    98,上訴,761
【裁判日期】    980930
【裁判案由】    毒品危害防制條例
【裁判全文】
臺灣高等法院臺南分院刑事判決         98年度上訴字第761號
上  訴  人  臺灣嘉義地方法院檢察署檢察官
上  訴  人
即  被  告  甲○○
指定辯護人  本院公設辯護人  乙○○
上列上訴人因被告毒品危害防制條例案件，不服臺灣嘉義地方法
院98年度訴字第418號中華民國98年6月30日第一審判決（起訴案
號：臺灣嘉義地方法院檢察署98年度偵字第682號），提起上訴
，本院判決如下：
    主  文
上訴駁回。
    理  由
一、按刑事訴訟法第361條、第367條規定，不服地方法院之第一
    審判決而上訴者，應提出上訴書狀，並敘述「具體理由」，
    為上訴必備之程式；其所提出之書狀未敘述上訴理由，或僅
    曾以言詞陳述上訴理由者，均應於上訴期間屆滿後20日內補
    提理由書於第一審法院。第一審法院經形式審查，認逾期未
    補提上訴理由者，應定期間先命補正；逾期未補正者，為上
    訴不合法律上之程式，應以裁定駁回。倘「已提出上訴理由
    」，但所提非屬具體理由者，則由第二審法院以上訴不合法
    律上之程式，判決駁回。而所謂「具體理由」，必依據卷內
    既有訴訟資料或提出新事證，指摘或表明第一審判決有何採
    證認事、用法或量刑等足以影響判決本旨之不當或違法，而
    構成應予撤銷之具體事由，始克當之（例如：依憑證據法則
    具體指出所採證據何以不具證據能力，或依憑卷證資料，明
    確指出所為證據證明力之判斷如何違背經驗、論理法則）；
    倘僅泛言原判決認定事實錯誤、違背法令、量刑失之過重或
    輕縱，而未依上揭意旨指出具體事由，或形式上雖已指出具
    體事由，然該事由縱使屬實，亦不足以認為原判決有何不當
    或違法者（例如：對不具有調查必要性之證據，法院未依聲
    請調查亦未說明理由，或援用證據不當，但除去該證據仍應
    為同一事實之認定），皆難謂係具體理由，俾與第二審上訴
    制度旨在請求第二審法院撤銷、變更第一審不當或違法之判
    決，以實現個案救濟之立法目的相契合，並節制濫行上訴（
    最高法院97年度台上字第892號判決參照）。
二、檢察官上訴意旨略以：
(一)、刑法上量刑之一般標準，應以行為人之責任為基礎，並審酌
    一切情狀，尤應注意刑法第57條所列各款事項，為科刑輕重
    之標準，諸如犯罪之手段、犯罪行為人違反義務之程度、犯
    罪所生之危險、犯罪行為人犯罪後之態度，均應綜合考量。
    而刑法第57條第10款所稱犯罪後之態度，包括犯人犯罪後，
    因悔誤而力謀恢復原狀或賠償被害人損害等情形在內，雖為
    單純科刑應行審酌之情狀，非屬犯罪構成要件之事實，以經
    自由證明為已足；然所謂自由證明，係指使用之證據，其證
    據能力或證據調查程序不受嚴格限制而已，其關於此項科刑
    審酌之裁量事項之認定，仍應與卷存證據相符，方為適法。
    ……刑罰之量定，固屬法院自由裁量之職權行使，惟刑事審
    判之量刑，在於實現刑罰權之分配的正義，故法院對科刑判
    決之被告量刑，應符合罪刑相當原則，使罰當其罪，以契合
    人民之法律感情，此所以刑法第57條明定科刑時應審酌一切
    情狀，尤應注意該條所列各款情形，以為科刑輕重之標準（
    參照最高法院96年度臺上字第2357號判決意旨）。
(二)、查本件被告販賣甲基安非他命，且為累犯，量刑上已不宜輕
    判；雖起訴書認被告5次販賣第二級毒品行為應依集合犯論
    以一罪，惟原審既認定被告各次犯行，在法律評價上，應各
    具獨立性，而非屬集合犯，應予分論併罰。固考量本件被告
    有5次犯行，原審法院對本件被告量刑，有不符合罪刑相當
    原則之虞，難認原審法院判決妥適。原審法院既有前述判決
    不當，請撤銷原判決，請上訴審法院另為適法之判決，並斟
    酌全案犯行，為被告適當之宣告刑云云。
三、被告上訴意旨略以：被告已於原審準備程序坦承犯行未再飾
    詞狡辯，被告偵查中遇過而不改是謂過矣，但於審判中知過
    能改善莫大焉，被告知過且未憚改節省司法資源之耗費，實
    需極大真切之勇氣面對自我最脆弱之一面。姑念其販賣之數
    量及次數僅丙○○新台幣（下同）2500元共3次，另張銘芳
    僅4000元共2次，總計亦僅不過為6500元，非若販賣之大盤
    、中盤商，僅係購毒自吸再將己購之毒小量分售予己之友人
    ，是否有營利意圖已堪斟酌，茍課以最輕本刑7年以上猶嫌
    過重，請依刑法第59條酌減其刑已勵自新云云。
四、辯護人辯護意旨略以：本件應以集合犯，而為法律上一罪，
    並請適用新修正毒品危害防制條例第十七條第二項規定，減
    輕被告刑罰。另原審所定執行刑仍有過苛之不當等情。
五、經查：
    上訴人即被告甲○○前因恐嚇危害安全及重利案件，經臺灣
    新竹地方法院以93年度竹簡字第822號判決判處應執行有期
    徒刑4月，如易科罰金以銀元3百元折算1日確定，於民國（
    下同）94年6月21日易科罰金執行完畢。詎猶不知悔改，明
    知甲基安非他命係毒品危害防制條例所規定禁止販賣之第二
    級毒品，仍基於販賣第二級毒品之各別犯意，多以門號0000
    000000號行動電話做為聯絡工具，於附表所示之時、地，販
    賣如附表所示金額之甲基安非他命予丙○○、張銘方共計5
    次。經警方實施通訊監察，並於98年1月16日11時15分許，
    經被告同意執行搜索，在其使用之車牌號碼7R-6796號自用
    小客車內扣得甲○○所 有供販賣用之甲基安非他命21包（
    扣押物品目錄表原記載16包，經送鑑定拆封檢視、鑑驗後，
    實際含甲基安非他命成分者為21包，詳見後述）、用以聯絡
    販賣甲基安非他命之門號0000000000號行動電話SIM卡1張、
    空夾鏈袋70個等物。
六、原審法院以：
(一)、訊據上訴人即被告對於上揭販賣甲基安非他命予丙○○、張
    銘方之犯罪事實，於審理中均坦承不諱。核與丙○○、張銘
    方於警詢及偵查中證述之交易情節大致相符；而被告確曾以
    其持用之0000000000號行動電話與丙○○持用之0000000000
    號行動電話、張銘方持用之0000000000號行動電話相互聯繫
    ，為原判決附表編號1、3、4、5之甲基安非他命交易，復有
    原審法院97年度聲監字第499號、97年度聲監續字第408號通
    訊監察書，以及被告持用之上開行動電話通訊監察譯文暨雙
    向通聯紀錄在卷可佐；另丙○○、張銘方均曾因施用甲基安
    非他命經原審法院判刑確定，足見渠等確有施用甲基安非他
    命之習慣，故丙○○、張銘方證稱曾於附表所述時、地分別
    向被告購買甲基安非他命，應堪採信。此外，並有雲林縣警
    察局指認犯罪嫌疑人紀錄表2份，搜索扣押筆錄、扣押物品
    目錄表、扣押物品收據各1份在卷可佐，以及甲基安非他命
    21包、門號0000000000號行動電話SIM卡1張、空夾鏈袋70個
    等物扣案可憑。綜上堪認被告具任意性之自白與事實相符，
    本件事證明確，應予依法論科。
(二)、甲基安非他命係毒品危害防制條例第2條第2項第2款所定之
    第二級毒品，依法不得販賣，是核被告如附表5次所為，均
    係犯同條例第4條第2項之販賣第二級毒品罪。其持有第二級
    毒品甲基安非他命之低度行為，應為販賣之高度行為所吸收
    ，不另論罪。又被告前因恐嚇危害安全及重利案件，經臺灣
    新竹地方法院以93年度竹簡字第822號判決判處應執行有期
    徒刑4月，如易科罰金以銀元3百元折算1日確定，於94年6月
    21日易科罰金執行完畢，為累犯。而94年2月2日修正公布之
    刑法刪除第56條所定連續犯之規定，係將本應各自獨立評價
    之數罪，回歸本來就應賦予複數法律效果之原貌；而所謂「
    集合犯」是指立法者所制定之犯罪構成要件中，本就預定有
    數個同種類之行為將反覆實行之犯罪而言，將各自實現犯罪
    構成要件之多數行為，解釋為集合犯，而論以一罪；是以對
    於集合犯，必須從嚴解釋，以符合立法者之本意；觀諸毒品
    危害防制條例所定之販賣毒品罪之構成要件文義，實無從認
    定立法者本即預定該犯罪之本質，必有數個同種類行為而反
    覆實行之集合犯行，故販賣毒品罪，難認係集合犯；因此，
    就刑法修正施行後多次販賣毒品之犯行，採一罪一罰，始符
    合立法本旨（最高法院97年度台上字第873號、97年度台上
    字第1060號判決意旨參照）。本件被告所為如附表所示之5
    次販賣第二級毒品甲基安非他命行為，販賣對象、地點不盡
    相同，各次販賣之時間分別間隔1日至10日不等，且依證人
    丙○○、張銘方之證述以及卷附通訊監察譯文，可知購買毒
    品者多係在欲購買毒品時先行與被告電話聯繫，約定交易之
    毒品金額、時間、地點後，再為交易行為，堪認被告所為各
    次犯行，在刑法評價上，應各具獨立性，而非屬集合犯；公
    訴意旨認被告各次販賣第二級毒品行為應依集合犯論以一罪
    ，尚有誤解。被告所犯販賣第二級毒品5罪，均犯意各別，
    行為互殊，應予分論併罰。
(三)、辯護人雖請求依刑法第59條酌減被告之刑，惟刑法第59條規
    定：「犯罪之情狀顯可憫恕，認科以最低度刑仍嫌過重者，
    得酌量減輕其刑。」本條係關於裁判上減輕之規定，必於審
    酌一切之犯罪情狀，在客觀上顯然足以引起一般同情，認為
    縱予宣告法定最低刑度猶嫌過重者，始有其適用（最高法院
    38年台上字第16號、45年台上字第1165號、51年台上字第89
    9號判例參照）；刑法第59條所謂「犯罪之情狀可憫恕」，
    自應以裁判者審酌刑法第57條各款所列事項以及其他一切與
    犯罪有關之情狀之結果，認其犯罪可憫恕之情狀較為明顯者
    為條件（刑法第59條94年2月2日修正理由參照）。參以被告
    現年35歲，正值青壯，自述為國中畢業，前係從事填補磁磚
    縫隙工作（見原審卷第193頁），依其年齡、智識程度觀之
    ，並非無謀生能力，雖其本件所為如附表所示各次販賣第二
    級毒品之數量均非鉅，惟販賣次數合計達5次，以販賣第二
    級毒品法定本刑為7年以上有期徒刑觀之，並無情輕法重之
    憾。審酌刑法第57條各款所列事項以及其他一切與犯罪有關
    之情狀後，認被告所為本件販賣第二級毒品犯行，並無明顯
    可憫恕之情狀，辯護人請求依刑法第59條酌量減輕其刑，尚
    無足採。爰依被告之供述及卷附臺灣高等法院被告前案紀錄
    表，審酌：被告為國中畢業之智識程度，前係從事填補磁磚
    縫隙工作、與母親及女兒同住之生活狀況，有違反麻醉藥品
    管理條例、藥事法、公共危險、重利及恐嚇危害安全等前案
    紀錄之素行，販賣甲基安非他命，戕害國民身心健康，惡性
    非輕，惟犯後於本院審理中尚能坦承全部犯行，態度良好，
    已見悔意等一切情狀，並參酌公訴人求處被告應執行有期徒
    刑8年6月之意見，就被告所犯各罪分別量處有期徒刑7年4月
    ，並定其應執行之刑為有期徒刑8年6月。
(四)、沒收部分：扣案之甲基安非他命，扣押物品目錄表原雖記載
    16包，惟經原審法院送內政部警政署刑事警察局鑑定結果，
    經拆封檢視實際共計24包，其中鑑定編號A1至A21均含甲基
    安非他命成分，編號A22白色粉末不含毒品成分，A23、A24
    則為乾淨塑膠空袋，是上開鑑定編號A1至A21之甲基安非他
    命21包，均應依毒品危害防制條例第18條第1項前段之規定
    ，於被告所犯最後一次販賣第二級毒品罪所處主刑項下併予
    宣告沒收銷燬之。再扣案上開甲基安非他命之外包裝袋21個
    ，係被告所有供販賣第二級毒品所用之物；另扣案門號0000
    000000號行動電話SIM卡1張，申辦名義人雖非被告，然係由
    友人贈送予被告，為被告所有等情，業據其供述在卷（見原
    審卷第185頁），且係被告為附表編號1、3、4、5販賣第二
    級毒品行為時之聯絡工具，有前述通訊監察譯文、雙向通聯
    紀錄在卷可佐（附表編號2部分則無證據足認被告係使用上
    開電話作為聯絡工具）；均應依毒品危害防制條例第19條第
    1項前段規定，於被告所犯相關各罪所處主刑項下併予宣告
    沒收。另被告98年1月16日為警查獲時扣得之現金3,400元，
    被告否認為其販賣毒品所得（見原審卷第185頁），參以被
    告為警查獲時距離其為附表最後一次犯行之時間，已間隔近
    半個月，自難遽認扣案之3,400元包含被告本件各次販賣甲
    基安非他命所得，故應認被告如附表所示各次販賣第二級毒
    品所得均未扣案，均應依前引毒品危害防制條例第19條第1
    項之規定，於被告所犯各罪所處主刑項下分別宣告沒收，如
    全部或一部不能沒收時，各以其財產抵償之。至扣案空夾鏈
    袋70個，則係被告所有預備供販賣第二級毒品所用之物，業
    據其供承在卷（見原審卷第185頁），應依刑法第38條第1項
    第2款之規定，併予宣告沒收等語。顯見原審法院已詳敘認
    定上訴人犯罪事實之理由、證據及量刑審酌之事由，從形式
    上審查，並無違背法令之情形。
七、檢察官提起上訴，僅略謂被告販賣5次之甲基安非他命，且
    為累犯，量刑上已不宜輕判，原審法院對被告之量刑，有不
    符合罪刑相當原則之虞，難認妥適，故請撤銷原判決云云；
    被告上訴則以其於原審準備程序中已坦承犯行，且販賣次數
    與金額未高，請求依刑法第59條規定酌減其刑云云。辯護人
    辯護意旨則以本件應以集合犯論以一罪，依法減輕其刑等情
    。惟查，本件就被告所犯各罪，予以分論併罰，已詳細說明
    其法律依據，並無不當。新修正毒品危害防制條例第十七條
    第二項，尚未生效，原審未予論述，亦無違法。而就上開檢
    察官及被告上訴指摘有關量刑之部分，原審判決均已詳細說
    明，有原判決理由欄三、（二）、3、4、5敘述可參（見原
    判決書第4、5頁）。此外，原審判決並審酌被告之家庭狀況
    、犯罪情狀、前科、犯後態度，及參酌公訴人求處被告應執
    行有期徒刑8年6月之意見等情量刑，其量刑甚為妥適，且無
    不當。而查，本件檢察官及被告提起上訴，均未依據卷內既
    有訴訟資料或提出新事證，指摘或表明第一審判決有何採證
    認事、用法或量刑等足以影響判決本旨之不當或違法之具體
    事由（按上訴理由是否具體，係屬第二審審查之範圍，不在
    命補正之列，刑事訴訟法第361條修正立法理由參照）。按
    之上開規定，本件上訴顯屬違背法律上之程式，自應予駁以
    回，並不經言詞辯論為之。
八、依刑事訴訟法第367條前段、第372條，判決如主文。
中    華    民    國    98    年    9     月    30    日
                  刑事第三庭    審判長法  官  陳義仲
                                      法  官  楊清安
                                      法  官  宋明中
以上正本證明與原本無異。
如不服本判決應於收受送達後10日內向本院提出上訴書狀，其未
敘述上訴理由者，並得於提起上訴後10日內向本院補提理由書（
均須按他造當事人之人數附繕本）「切勿逕送上級法院」。
                                      書記官  王薇潔
中    華    民    國    98    年    10    月    1     日


司法院資訊處製作；財團法人民間司法改革基金會備份。
